臺灣宜蘭地方法院民事判決　九十一年度訴字第一五號
　　原　　　告　乙○○
　　　　　　　　丙○○
　　訴訟代理人　丁○○
　　被　　　告　甲○○
右當事人間請求侵權行為損害賠償事件，本院判決如左：
    主      文
被告應給付原告乙○○新台幣柒拾萬壹仟柒佰捌拾陸元、原告丙○○新台幣陸拾
萬柒仟肆佰玖拾陸元，及均自民國九十年五月三十一日起至清償日止，按週年利率百
分之計算之利息。
原告其餘之訴駁回。
訴訟費用由被告負擔三分之一，餘由原告負擔。
本判決第一項於原告乙○○以新台幣貳拾肆萬仟元、原告丙○○以新台幣貳拾壹萬
元分別為被告供擔保後，得假執行。
原告其餘假執行之聲請駁回。
    事     實
甲、原告方面：
一、聲明：
（一）被告應給付原告乙○○新台幣（下同）二百三十二萬零五百三十七元及自起訴
      狀繕本送達日翌日起至清償日止按年息百分之五計算之利息。
（二）被告應給付原告丙○○二百三十萬四千五百六十八元及自起訴狀繕本送達日翌
　　　日起至清償日止按年息百分之五計算之利息。
（三）原告願供擔保請准宣告假執行。
二、陳述：
（一）被告駕車肇事致林哲弘死亡，其事實詳如台灣宜蘭地方法院檢察署檢察官八十
      九年度偵字第三五六三號起訴書所載。
（二）原告乙○○支出殯葬費二十萬七千五百元，有收據為證，應由被告賠償。
（三）林哲弘為原告二人之子，有戶籍謄本為證，依法應對原告盡扶養義務，其於事
　　　故發生時年僅三歲，依一般情形可認其於成年後即足以扶養原告，茲按財政部
　　　公布之八十九年扶養親屬寬減額每年七萬四千元及內政部統計提要之台灣簡易
　　　生命表男性及女性平均餘命，於扣除中間利息後，計算原告乙○○所受扶養費
　　　之損失為一百十一萬三千零三十七元，原告丙○○受有扶養費之損失一百三十
　　　萬四千五百六十八元。
（四）原告遽遭喪子之痛，爰請被告給付原告精神上損害賠償各一百萬元。
乙、被告方面：
    未於言詞辯論期日到場，亦未提出書狀作何聲明或陳述。
    理    由
一、本件被告未於言詞辯論期日到場，核無民事訴訟法第三百八十六條各款所列情形
    ，依原告之聲請，由其一造辯論而為判決。
二、經查，原告乙○○委託其父林有成在宜蘭縣員山鄉○○路六十二號居處代為看顧
    原告之子林哲弘（民國八十五年五月二十八日生），林有成明知其居處庭院緊鄰
    有鋪設柏油、路寬約五點二五公尺（狹路、未劃設分向標線）之鄉道，且庭院與
    馬路間並未設置區隔之門扇，如幼童擅自超越庭院至道路嬉戲，有遭過往車輛撞
    及受傷乃至身亡之可能，因此應注意照顧幼童安全，勿讓之擅自進入馬路，竟於
    八十八年八月一日下午四時二十餘分許，在庭院見林哲弘牽小型腳踏車（附加輔
    助輪）欲前往屋外道路玩耍，而依當時情狀並無不能注意之情形，卻疏未注意繼
    續督看及時制止或於庭院設置臨時阻隔物，僅以口頭告誡其孫林哲弘不得騎車外
    出，然後即進入屋內，導致年僅三歲之林哲弘逕自騎乘前開腳踏車，於同日時三
    十分許駛出庭院至往宜蘭方向之粗坑路時，適有被告駕駛車號ＩＷ—八四０五號
    自小客車沿粗坑路往宜蘭方向行駛，於行經粗坑路六十二號前之狹路時，原應注
    意車輛在未劃標線之道路應靠右行駛，且汽車行進中駕駛人應注意車前狀況，隨
    時採取必要之安全措施，而當時天候晴，日間自然光線，路面乾燥無缺陷且視距
    良好，並無不能注意之情事，竟亦疏於注意，於狹路偏左行駛，且未注意車前狀
    況謹慎行進，致與林哲弘所騎乘之小型腳踏車發生相撞，造成林哲弘撞擊後拋落
    地面，受有頭部外傷、後枕部皮下血腫之傷害，經送醫後延至同日下午五時三十
    分許仍因傷重不治死亡，是被告因過失致林哲弘死亡等事實，業經台灣宜蘭地方
    法院檢察署檢察官以八十九年度偵字第三五六三號提起公訴，並經本院以九十年
    度交訴字第三一號判決被告有罪，並經台灣高等法院以九十年度交上易字第四三
    四號判決駁回被告之上訴確定。被告未於言詞辯論期日到場，亦未提出書狀作何
    聲明或陳述，依民事訴訟法第二百八十條第三項之規定，視同自認，則原告此部
    分主張自堪信為真實。
三、被告不法侵害林哲弘之生命，既經認定，對於原告因而所受之損害，自應負賠償
    責任。原告請求被告賠償費用，是否應予准許，分述為次：
（二）原告乙○○支出殯葬費二十萬七千五百元，業據提出收據三紙為證，經核確屬
      殯葬所必要之費用，應予准許。
（三）關於扶養費部分：
  １、按直系血親相互間互負扶養之義務，民法第一千一百十四條固定有明文，然得
      請求扶養之具體數額，仍應視扶養義務人之人數、請求權人受扶養之期間，並
      參酌扶養請求權人與被害人之關係，被害人將來應得之收入、扶養請求人之需
　　　要，及加害人之經濟能力及身分加以定奪，衡諸兩造既均未證明林哲弘或兩造
　　　是否有何異於一般生活水準供給能力或需求，則原告扶養費之請求即應以國民
　　　一般標準計算之，是原告主張請求扶養之期間，依國民平均餘命計算之，而生
　　　活所需則以所得稅之扶養親屬寬減額計算之，應屬相當。
  ２、原告乙○○為林哲弘之父親，於五十二年十月一日出生，於八十八年八月一日
      林哲弘死亡時為年滿三十六歲，依內政部統計處八十八年台灣地區簡易生命表
      ，三十六歲之男姓平均餘命為三十八．七八年，惟因林哲弘為八十五年五月二
      十八日出生，於八十八年八月一日死亡時為三歲又二個月（不足一月以下不計
      ），尚有十六年又十月（即十六．八三年，小數點二位以下四捨五入）始成年
      ，而有能負擔扶養義務，是應扣除其十六．八三年始成年之期間，故原告得請
      求受扶養之年數為二一．九五年 (38.78-16.83=21.95)。又查原告乙○○另有
　　　子林哲寬（八十五年五月二十八日生）、女林家（八十四年五月一日生），
　　　有戶口名簿可參，該子女固應負扶養義務，惟須待其成年之後始有扶養之能力
　　　，故自應分別待一○五年五月二十八日、一○四年五月一日渠等各滿二十歲時
　　　分擔扶養義務，則原告可請求受扶養之二一．九五年中之前一年（民國一○五
　　　年減去一○四年）由林家單獨負扶養義務，其後二十．九五年始由林哲寬、
　　　林哲弘、林家三人各負擔三分之一。再參酌財政部國稅局所公布之八十八年
　　　度扶養親屬免稅額每人每年為七萬二千元，原告一次請求，故應扣除期前利息
　　　，則原告得請求之扶養費為三十三萬七千九百零八元。{年別5%複式霍夫曼計
　　　算法（扣除中間利息），其計算式為：[72000×13.00000000(此為應受扶養20
　　　年之霍夫曼係數)+72000 ×0.95× (14.00000000-00.00000000) ]÷3=337908
　　　（小數點以下四捨五入）}
  ３、原告丙○○為五十四年九月十二日出生，於林哲弘死亡時年滿三十四歲。依上
  　　開八十八年台灣地區簡易生命表，其平均餘命為四五．五七年，因林哲弘死亡
      時尚有十六．八三年始成年，可負擔扶養義務，是亦應扣除此段期間，故原告
      丙○○得請求受扶養之年份為二八．七四年 (45.57-16.83=28.74)。又查原告
　　　丙○○另有子林哲寬（八十五年五月二十八日生）、女林家（八十四年五月
　　　一日生），有戶口名簿可參，該子女固應負扶養義務，惟須待其成年之後始有
　　　扶養之能力，故自應分別待一○五年五月二十八日、一○四年五月一日渠等各
　　　滿二十歲時分擔扶養義務，則原告可請求受扶養之二八．七四年中之前一年（
　　　民國一○五年減去一○四年）由林家獨負扶養義務，其後二七．七四年始由
　　　林哲寬、林哲弘、林家三人各負擔三分之一。再參酌財政部國稅局所公布之
　　　八十八年度扶養親屬免稅額每人每年為七萬二千元，原告丙○○一次請求，故
　　　應扣除期前利息，則原告丙○○得請求之扶養費為四十一萬七百零八元{年別5
　　　%複式霍夫曼計算法（扣除中間利息），其計算式：[72000×16.00000000(應
　　　受扶養27年之霍夫曼係數)+72000  ×0.74×  (17.00000000-00.00000000)]
　　　÷3=410708（小數點以下四捨五入）}。
（四）原告精神損害賠償部分：被害人林哲弘僅三歲稚齡，原告陳中山、丙○○痛失
      愛子，精神上自受有相當之苦痛。原告乙○○任職公司行號，年收入約一百三
      十餘萬；原告丙○○現讀就大學博士班，兼職年收入約三十萬元許，有扣繳憑
      單、學生會費收據為證。被告為廚師，已離婚，育有一女。被告迄未能與原告
      達成和解或取得原告之原諒，僅由汽車強制保險業者支付保險金新台幣一百二
      十萬元予原告，有附於刑事卷宗之領款收據為證，並經原告於刑事案件審理中
      陳明在卷。本院斟酌損害發生之情況，及兩造之身分、地位、經濟狀況、原告
      所受精神痛苦等一切情況，認原告陳中山、丙○○所請求精神損害賠償各一百
      萬元部分，應均核減為五十萬元，方屬適當。
（五）綜上，原告陳中山得主張之損害額為一百零四萬五千四百零八元(207500+
      337908+500000=0000000)、原告丙○○為九十一萬零七百零八元(410708+
      500000=910708)。
四、惟按民法第二百二十四條規定，債務人之代理人或使用人，關於債之履行有故意
    或過失時，債務人應與自己之故意或過失負同一責任。此項規定可類推適用於民
    法第二百十七條，即損害賠償權利人代理人或使用人之過失，可視同損害賠償權
    利人之過失，適用過失相抵原則。經查本件事故之發生，除被告確有過失外，原
    告乙○○所委託照顧林哲弘之林有成亦與有過失，已如理由欄二中所述，依事故
    發生情形，林有成應負百分之三十之過失責任。原告二人為夫妻，對尚無行為能
    力之稚齡子女本負有扶養及照顧之責，茲原告乙○○委由其父林有成代為照顧，
    則林有成為原告二人之使用人，從而原告就林有成之過失應與自己之過失負同一
    責任。從而，經減輕被告賠償金額百分之三十，即被告應賠償原告乙○○損害七
    十三萬一千七百八十六元 (0000000×70%=731785.6，小數點以下四捨五入)，原
    告丙○○六十三萬七千四百九十六元 (910708×70%=637495.6，小數點以下四捨
    五入) 。原告本於侵權行為之法律關係請求被告給付上開金額，及自九十年五月
    三十一日即起訴狀繕本送達被告翌日起至清償日止按年息百分之五計算之法定遲
    延利息，洵屬正當，應予准許。至逾此部分之請求即非有據，應予駁回。
五、原告陳明願供擔保，聲請宣告假執行，經核其勝訴部份，合於法律規定，爰酌定
    相當之擔保金額宣告之；其餘假執行之聲請，因該部份訴之駁回而失所依據，應
    予駁回。
六、據上論結，本件原告之訴為一部有理由，一部無理由，依民事訴訟法第三百八十
　　五條第一項前段、第七十九條但書、第八十五條第一項、第三百九十條第二項判
　　決如主文。
中　　　華　　　民　　　國　　九十一　　年　　　三　　　月　　 十二　　 日
                                        臺灣宜蘭地方法院民事庭
~B法　　　官　謝佩玲
右正本證明與原本無異。
如不服本判決，應於收受送達後廿日內向本院提出上訴狀（須附繕本）。
中　　　華　　　民　　　國　　九十一　　年　　　三　　　月　　 十九　　 日
~B法院書記官　陳淑宜
